【裁判字號】    94,訴,639
【裁判日期】    950221
【裁判案由】    分割共有物
【裁判全文】
臺灣彰化地方法院民事判決  94年度訴字第639號
原      告    癸○○
              丁○○
共      同
訴訟代理人    邱垂勳律師
複  代理人    陳振吉律師
              陳孟萱律師
被      告    丙○○
              戊○○
上  一  人
訴訟代理人    己○○
被      告    甲○○
              庚○○
              壬○○
兼上二  人
訴訟代理人    辛○○
被      告    乙○○
上列當事人間請求分割共有物事件，本院於民國95年2月7日言詞
辯論終結，判決如下：
    主      文
兩造所共有坐落彰化縣大城鄉○○段一○○地號及三九七地號二
筆土地、地目均為建、面積分別為二九九點五六平方公尺及一二
四三點四九平方公尺土地准予分割。坐落於彰化縣大城鄉○○段
一○○號土地，其分割方法，如附圖所示編號A部分面積四九點
九六平方公尺之土地由原告丁○○取得；編號B部分面積四九點
七九平方公尺之土地由原告癸○○取得；編號C部分面積四九點
九六平方公尺之土地由被告乙○○取得；編號D部分面積二四點
八九平方公尺之土地由被告庚○○取得；編號E部分面積二四點
八九平方公尺之土地由被告辛○○取得；編號F部分面積二五點
零六之土地由被告壬○○取得；編號G部分面積二四點八九平方
公尺之土地由被告丙○○取得；編號H部分面積二五點零六之土
地由被告戊○○取得；編號I部分面積二五點零六平方公尺之土
地由被告甲○○取得。另坐落於彰化縣大城鄉○○段三九七號土
地，其分割方法，如附圖所示編號A'部分面積二零七點三六平方
公尺之土地由原告丁○○取得；編號B'部分面積二零六點六九平
方公尺之土地由原告癸○○取得；編號C' 部分面積二零七點三
六平方公尺之土地由被告乙○○取得；編號D'部分面積一零四點
零二平方公尺之土地由被告甲○○取得；編號E'部分面積三一零
點七零之土地由被告庚○○、辛○○、壬○○三人共同取得，並
按原應有部分比例維持共有；編號F'部分面積一零三點三四平方
公尺之土地由被告丙○○取得；編號G'部分面積一零四點零二平
方公尺之土地由被告戊○○取得。
訴訟費用由兩造依原應有部分比例負擔。
    事實及理由
一、原告起訴主張：坐落彰化縣大城鄉○○段100地號及397地號
    二筆土地、地目均為建、面積分別為 299.56 平方公尺及
    1243.49平方公尺為兩造所共有，其應有部分均分別為原告
    癸○○308/1853、原告丁○○309/1853、被告丙○○154/
    1853、被告戊○○155/1853、被告甲○○155/1853、被告乙○○309/1853、被告庚○○154/1853、被告辛○○154/1853
    、被告壬○○155/1853，兩造間並無依物之使用目的不能分
    割之情形，各共有人之間亦無不分割約定，得隨時請求分割
    ，爰依民法第823條第1項、第824條第2項訴請分割。又分割
    方法如附圖即彰化縣二林地政事務所民國95年1月20日土地
    複丈成果圖所示等語，並聲明：如主文第一項所示。
二、被告等人均表示同意原告之分割方案。
三、本件原告主張之上開事實，業據其提出地籍圖謄本、土地登
    記謄本等件為證，並經本院會同地政人員到場勘驗詳細，製
    有勘驗筆錄、土地複丈成果圖等附卷可參，經核均相符，本
    件系爭二筆土地既無因使用目的不能分割，或訂有不分割期
    限之情形，為期能發揮土地經濟效用，則原告依民法第823
    條第1項、第824條第2項之規定，請求分割系爭二筆土地，
    即屬有據，應予准許。
四、按共有人因共有物分割之方法不能協議決定，而提起分割共
    有物之訴，應由法院斟酌共有物之性質、共有人之意願、全
    體共有人之利益、經濟效用等因素，秉持公平原則，而為適
    當之分配。經查：本院審酌系爭二筆土地之性質與形狀、全
    體共有人之利益、對外通行之需求等一切情狀，認為以原告
    所提如附圖所示分割方法分割，使土地能有效利用，並能兼
    顧共有人利益均等，符合土地利用的最大經濟價值，應屬適
    當，且被告亦已表示同意該分割方案等語。綜上所述，系爭
    二筆土地之分割以如原告所提附圖所示方法尚稱適當公平，
    故原告請求裁判分割系爭土地，為有理由，應予准許。兩造
    共有之二筆土地之分割方法，應如主文第一項所示。
五、訴訟費用負擔之依據：民事訴訟法第80條之1。
中    華    民    國    95    年     2    月    21    日
                  民事第一庭    法  官  葛永輝
以上正本係照原本作成。
如對判決上訴，應於判決送達後20日內向本院提出上訴狀。
中    華    民    國    95    年     2    月    22    日
                                書記官  田慧賢


司法院資訊處製作；財團法人民間司法改革基金會備份。
